【裁判字號】    99,交聲,247
【裁判日期】    990212
【裁判案由】    聲明異議
【裁判全文】
臺灣高雄地方法院交通事件裁定         99年度交聲字第247號
原處分機關  交通部公路總局高雄區監理所
法定代理人  劉育麟
異  議  人
即受處分人  甲○○
上列受處分人因違反道路交通管理處罰條例聲明異議案件，對於
交通部公路總局高雄區監理所98年12月29日所為之處分（原處分
案號：高監自裁字第裁80-Z00000000號），聲明異議，本院裁定
如下：
    主  文
原處分撤銷。
甲○○駕駛汽車經測試檢定酒精濃度超過規定標準，處罰鍰新台
幣肆萬玖仟伍佰元，並應吊扣普通小型車駕駛執照拾貳個月及接
受道路交通安全講習。
    理  由
一、原處分意旨略以：異議人即受處分人甲○○於民國97年6 月
    30日凌晨1 時57分許，駕駛車牌號碼D6-6633 號自用一般小
    客車，行經國道10號西向6 公里處時，經警攔停施以檢測，
    其呼氣酒精濃度達每公升0.71毫克，超過法定標準值，當場
    掣單舉發，並依道路交通管理處罰條例第35條第1 項第1 款
    、違反道路交通管理事件統一裁罰基準及處理細則第41、43
    、44、67條及違反道路交通管理事件統一裁罰基準表規定，
    裁處異議人罰鍰新台幣（下同）49,500元，吊扣持以駕駛上
    開車輛之職業大貨車駕駛執照12個月，並施以道路交通安全
    講習等語。
二、異議意旨略以：異議人已因同一事件經臺灣高雄地方法院檢
    察署檢察官以97年度偵字第19013 號緩起訴確定，已依緩起
    訴所命提供40小時義務勞動服務，原處分機關竟又裁決應處
    罰鍰49,500元，顯有違誤，聲請撤銷罰鍰49,500元部分之處
    分，另職業大貨車駕駛執照係伊賴以維生所需，聲請得免予
    吊扣等語。
三、按一行為同時觸犯刑事法律及違反行政法上義務規定者，依
    刑事法律處罰之，但其行為應處以其他種類行政罰或得沒入
    之物而未經法院宣告沒收者，亦得裁處之；前項行為如經不
    起訴處分或為無罪、免訴、不受理、不付審理之裁判確定者
    ，得依違反行政法上之義務規定裁處之，行政罰法第26條定
    有明文。又汽車駕駛人，駕駛汽車經測試檢定，酒精濃度超
    過規定標準者，處1 萬5 千元以上6 萬元以下罰鍰，並當場
    移置保管其車輛及吊扣其駕駛執照1 年，因而肇事致人受傷
    者，並吊扣其駕駛執照2 年，致人重傷或死亡者，吊銷其駕
    駛執照，並不得再考領；汽車駕駛人有第35條第1 項之情形
    者，應接受道路交通安全講習；汽車駕駛人經裁判確定處以
    罰金低於本條例第92條第3 項所訂最低罰鍰基準規定者，應
    依本條例裁決繳納不足最低罰鍰之部分；服用毒品、麻醉藥
    品、酒類或其他相類之物，不能安全駕駛動力交通工具而駕
    駛者，處1 年以下有期徒刑、拘役或科或併科15萬元以下罰
    金，道路交通管理處罰條例第35條第1 項第1 款、第8 項、
    第24條第1 項第2 款、刑法第185 條之3 亦有明文。另緩起
    訴處分最終雖可使被告免於刑事之訴追，但需於一定期間內
    遵守或履行刑事訴訟法第253 條之2 各款所規定之事項，且
    如有同法第253 條之3 第1 項各款之情形，檢察官仍得依職
    權或依告訴人之聲請，將緩起訴處分撤銷，故其性質與不起
    訴處分自非相同，仍具處罰之實質意涵，故汽車駕駛人駕駛
    汽車經測試檢定，酒精濃度超過規定標準，不能安全駕駛動
    力交通工具而駕駛者，如經緩起訴處分命向公庫或指定公益
    團體、地方自治團體支付一定之金額，該金額自應視同確定
    判決所處之罰金，則該金額如已高於最低罰鍰基準之規定，
    道路交通管理處罰機關自不得再對汽車駕駛人裁處罰鍰，該
    金額如低於最低罰鍰基準之規定，道路交通管理處罰機關方
    得於扣除該支付金額後，對汽車駕駛人裁處繳納不足之金額
    ，另緩起訴處分如係命汽車駕駛人遵守或履行向公庫或指定
    公益團體、地方自治團體支付一定金額以外之事項，所命遵
    守或履行之事項種類既與罰鍰不同，依行政罰法第26條第1
    項之規定，道路交通管理處罰機關仍得按道路交通管理處罰
    條例第35條第1 項第1 款之所訂，對汽車駕駛人裁處罰鍰。
四、本件異議人對原處分機關舉發之上開交通違規事實並未加以
    爭執，且有舉發違反道路交通管理事件通知單、酒測單各1
    份附卷可稽，則異議人確於上開時間、地點，被檢測呼氣酒
    精濃度達每公升0.71毫克之事實，應可認定。又異議人因上
    開交通違規事實所涉犯之刑法公共危險罪嫌，業經檢察官為
    緩起訴處分，命提供40小時義務勞動服務，緩起訴期間1年
    ，被告業依所命履行完畢，且緩起訴期間已於98年4 月19日
    期滿而未經撤銷，而原處分機關就同一酒後駕車行為，於98
    年12月29日對受處分人裁處罰緩49,500元之事實，有緩起訴
    處分書、違反道路交通管理事件裁決書、臺灣高等法院被告
    前案紀錄表各1 份附卷可稽，又依道路交通管理事件統一裁
    罰基準表之規定，本件之最低裁罰基準為49,500元，且被告
    持有之汽車駕駛執照為職業大貨車駕駛執照，此有查詢資料
    附卷可稽，而依上所述，本件緩起訴處分，所命履行之事項
    種類既與罰鍰不同，原處分機關仍得按道路交通管理處罰條
    例第35條第1 項第1 款之所訂，對汽車駕駛人裁處如上之罰
    鍰金額。
五、道路交通管理處罰條例第68條於94年12月14日修正，並自95
    年3 月1 日施行，修正前規定：「汽車駕駛人，因違反本條
    例及道路交通安全規則之規定，受吊扣或吊銷駕駛執照處分
    時，吊扣或吊銷其持有各級車類之駕駛執照」，修正後規定
    ：「汽車駕駛人，因違反本條例及道路交通安全規則之規定
    ，受吊銷駕駛執照處分時，吊銷其持有各級車類之駕駛執照
    」，將原規定之吊扣行為人所持有之各級車類駕駛執照等規
    定刪除，考其修正理由，乃舊法將違規駕駛人所持有各級車
    類駕駛執照一併吊扣，失之過酷，影響人民工作及生活甚鉅
    ，故修正後乃規定吊扣駕駛執照處分時，不再吊扣其持有各
    級車類之駕駛執照，僅得吊扣違規或違法當時所駕駛車種之
    駕駛執照，亦即如領有職業大貨車駕駛執照之駕駛人，駕駛
    小型車違反交通法令，依法所受之處分應為限制駕駛小型車
    之權利，而非限制駕駛大貨車之權利，至於實際執行面，可
    由交通主管機關於職業大貨車駕駛執照上或電腦檔存資料，
    註記吊扣小型車駕照，而為限制車類級別之駕駛資格，尚不
    得因駕駛人無較低等級之駕駛執照可供吊扣，即率爾代以吊
    扣較高等級之駕駛執照或全不予處罰（臺灣高等法院暨所屬
    法院98年法律座談會刑事類第23號提案參照）。而本件異議
    人於上開時間、地點，所駕駛者為自用一般小客車，原處分
    機關自僅得裁處異議人吊扣小型車普通駕駛執照，其竟裁處
    吊扣職業大貨車駕駛執照，依法自有未合。
六、綜上，本件應裁處異議人罰鍰49,500元，並應吊扣普通小型
    車駕駛執照12個月及接受道路交通安全講習，原處分機關所
    為之裁處，就吊扣職業大貨車駕駛執照12個月部分，尚有未
    合，自應由本院撤銷原處分，另為如主文所示之裁處。
七、據上論斷，應依道路交通案件處理辦法第20條前段，裁定如
    主文。
中    華    民    國    99    年    2     月    12    日
                    交通法庭    法  官  鄭峻明
以上正本證明與原本無異。
如不服本裁定應於送達後5日內向本院提出抗告狀。
中    華    民    國    99    年    2     月    12    日
                                書記官  吳韻芳

司法院資訊處製作；財團法人民間司法改革基金會備份。
